臺灣高等法院刑事判決
110年度上訴字第3056號
上  訴  人  臺灣桃園地方檢察署檢察官
被      告  張家倫



            鄭錦芳


上列上訴人因被告犯恐嚇等案件，不服臺灣桃園地方法院108年
度易字第575號，中華民國110年7月29日第一審判決（起訴案號
：臺灣桃園地方檢察署106年度偵字第21120號），提起上訴，本
院判決如下：
    主  文
上訴駁回。
    理  由
一、原判決意旨略以: 被告張家倫、鄭錦芳所涉如追加起訴書一
    ㈡所載恐嚇取財犯行部分，與原起訴案件，核無刑事訴訟法
    第7條所指相牽連案件關係，非屬刑事訴訟法第265條第1項
    所規定得追加起訴之案件，檢察官就不具相牽連案件誤為追
    加起訴，程序顯有悖於規定，爰不經言詞辯論，逕為不受理
    判決之諭知等語。
二、上訴意旨略以: 
　　檢追加起訴書一㈠部分與本案屬相牽連案件，而追加起訴書
    一㈡又與追加起訴書一㈠部分有一人犯數罪之關係，故追加起
    訴書一㈡自與本案亦屬相牽連案件，況被告張家倫就原起訴
    案件或追加起訴案件，均立有重要地位，且各案重要證據均
    已調查完畢，此無礙於訴訟經濟，本件追加起訴要無不妥適
    之處，為此提起上訴等語。
三、按起訴之程序違背規定者，應諭知不受理之判決，並得不經
    言詞辯論為之，刑事訴訟法第303條第1款、第307條分別定
    有明文。次按於第一審言詞辯論終結前，得就與本案相牽連
    之犯罪或本罪之誣告罪，追加起訴，刑事訴訟法第265條第1
    項定有明文。所稱「本案」係指「已經一般起訴之案件」，
    又所稱「相牽連之犯罪」，則指同法第7條所列：㈠一人犯數
    罪；㈡數人共犯一罪或數罪；㈢數人同時在同一處所各別犯罪
    ；㈣犯與本罪有關係之藏匿人犯、湮滅證據、偽證、贓物各
    罪者而言。上開條文之立法意旨無非係以案件一經起訴，起
    訴範圍隨之特定，若准許檢察官任意擴張追加起訴與本案非
    屬同一案件之案件，不僅減損被告之防禦權利，亦有損訴訟
    迅速之要求，惟若一概不許追加，則本可利用原已經進行之
    刑事訴訟程序一次解決之刑事案件，均須另行起訴，亦有違
    訴訟經濟之要求，故在被告訴訟權利、訴訟迅速審結，以及
    訴訟經濟之衡量下，特設上述第265條追加起訴之規定，使
    與「本案」有上列聯繫因素之案件，得在第一審辯論終結前
    追加起訴。亦即允許與本案相牽連之犯罪，在追求訴訟經濟
    及妥速審判下，得於第一審辯論終結前，以追加起訴方式與
    本案合併審判。又是否得追加之標準，係以「本案」做為判
    斷基準，僅在另案與「本案」具有聯繫因素者始得追加起訴
    ，故如同法第7條第1款「一人犯數罪」及第2款「數人共犯
    一罪或數罪」所稱之「人」，係指同法第265條第1項本案起
    訴書所載之被告而言，尚不及於因追加起訴後始為被告之人
    （最高法院108年度台上字第2552號、第4365號判決意旨參
    照）。是如與「本案」不具聯繫因素，而僅係與「本案」追
    加起訴之其他案件具有聯繫因素者，即不許再追加該另案，
    否則案件將不斷往外增生擴大，反而有害於本訴或追加起訴
    被告之訴訟防禦權及辯護依賴權之有效行使，與案件之妥速
    審結。
四、經查: 
　㈠本件檢察官係以邱政銓、王家豪、張民勳三人涉嫌自105年5
    月起迄106年8月間恐嚇馮汀輝、王駿滏、潘誌堅、許秋月及
    藍芷萱等人，涉犯刑法第305條恐嚇罪嫌，而以106年度偵字
    第14304號向臺灣桃園地方法院提起公訴，經臺灣桃園地方
    法院以108年度審易字第438號繫屬在案(下稱「本案」)。
　㈡檢察官嗣分以:
　⑴張家倫有與邱政銓、王家豪、張民勳三人共同涉犯上開恐嚇
    潘誌堅之犯行(即追加起訴書一㈠)；
　⑵張家倫、鄭錦芬有於106年5月10日下午4時40分在桃園市○○區
    ○○街000號旁空地貨櫃屋以言語恫嚇呂俊輝並命其簽發本票
    及交付身分證件、健保卡予鄭錦芬，此部分亦涉犯恐嚇犯行
    (即追加起訴書一㈡，亦即經原審為公訴不受理部分)；
　　認被告張家倫所涉追加起訴書一㈠㈡、鄭錦芬所涉上開追加起
    訴書一㈡犯行，與本案有數人共犯一罪及一人犯數罪之相牽
    連關係，而向臺灣桃園地方法院追加起訴。
　㈢由本案及追加起訴書觀之，追加起訴書一㈠部分確與本案有數
    人共犯一罪，而屬相牽連案件，此部分要無疑異。然就追加
    起訴書一㈡部分，與本案就形式觀之，並未存有一人犯罪數(
    被告並不相同)，或數人共犯一罪(二者犯罪時間、地點及被
    害人均不同)之情形，是檢察官加起訴被告張家倫、鄭錦芬
    涉犯追加起訴書一㈡犯行部分，與刑事訴訟法第265條第1項
    所定追加起訴之要件不符。
　㈣檢察官雖以追加起訴書一㈠部分與本案屬相牽連案件，而追加
    起訴書一㈡又與追加起訴書一㈠部分有一人犯數罪之關係，故
    追加起訴書一㈡自與本案亦屬相牽連案件。然揆諸上開說明
    ，得否追加之標準，係以「本案」做為判斷基準，僅在另案
    與「本案」具有聯繫因素者始得追加起訴，本件追加起訴書
    一㈡部分與「本案」所記載之犯罪事實、地點、被害人全然
    無關，倘僅因追加起訴書一㈠部分與本案屬相牽連案件，而
    追加起訴書一㈡又與追加起訴書一㈠部分有一人犯數罪之關係
    ，即認追加起訴書一㈡自與本案亦屬相牽連案件得以追加起
    訴，案件將無限制不斷往外增生擴大，實有害於本訴或追加
    起訴被告之訴訟防禦權及辯護依賴權之有效行使，且亦阻礙
    案件之妥速審結。
五、綜上所述，原審判決以追加起訴書一㈡追加起訴被告張家倫
    、鄭錦芳與本訴欠缺聯繫因素，而認檢察官之追加起訴程序
    違背規定，遂依刑事訴訟法第303條第1款、第307條規定，
    為公訴不受理判決，經核並無違誤。檢察官上訴意旨猶以上
    開陳詞指摘原判決不當，並無理由，爰不經言詞辯論，逕以
    判決駁回之。
據上論斷，應依刑事訴訟法第368條、第372條，判決如主文。
中　　華　　民　　國　　110 　年　　10　　月　　14　　日
                  刑事第四庭    審判長法　官  陳筱珮
                                      法　官  羅郁婷
                                      法　官  柯姿佐
以上正本證明與原本無異。
不得上訴。
                                      書記官  蔡於衡
中　　華　　民　　國　　110 　年　　10　　月　　14　　日